臺灣桃園地方法院刑事判決　　　　　　　 96年度訴字第132號
公　訴　人　臺灣桃園地方法院檢察署檢察官
被　　　告　甲○○
　　　　　　　　　　號
　　　　　　　　　　（另案在臺灣臺南監獄執行中）
上列被告因毒品危害防制條例案件，經檢察官提起公訴（95年度
毒偵字第5470號），被告自白犯罪，本院裁定改依簡式審判程序
，判決如下：
    主  文
甲○○施用第一級毒品，處有期徒刑捌月。
    事  實
一、甲○○前有票據法、賭博、麻醉藥品管理條例、肅清煙毒條
    例等前科，又因施用毒品案件，經本院以89年度毒聲字第25
    64號裁定送觀察、勒戒，於民國89年4 月28日入觀察勒戒處
    所施以觀察、勒戒後，認無繼續施用毒品之傾向，於89年5
    月26日執行完畢釋放，並由臺灣桃園地方法院檢察署檢察官
    以89年度毒偵字第1591號、第2134號、第2701號為不起訴處
    分確定；又因施用毒品案件，經本院以89年度毒聲字第7152
    號裁定送觀察、勒戒，於89年11月13日入觀察勒戒處所施以
    觀察、勒戒後，認有繼續施用毒品之傾向，經本院以89年度
    毒聲字第7659號裁定令入強制戒治處所施以強制戒治1 年，
    於89年12月14日入強制戒治處所施以強制戒治，嗣經本院以
    90年度毒聲字第1873號裁定停止強制戒治並交付保護管束，
    於90年5 月17日停止強制戒治出所並交付保護管束，後經本
    院以90年度毒聲字第4145號裁定撤銷停止強制戒治，自91年
    3 月4 日起繼續執行強制戒治處分，迄91年9 月23日強制戒
    治執行完畢出所，其施用毒品之犯行，業經本院於90年4 月
    12日以90年度訴字第234 號判決判處應執行有期徒刑1 年5
    月；另因贓物、毒品案件，分別經本院以90年度桃簡字第40
    0 號、90年度訴字第1626號、90年度訴字第1626號、90年度
    易字第2256號判決判處有期徒刑3 月、9 月、10月確定，上
    開4 案於91年2 月25日入監執行，於94年4 月28日假釋出監
    ，所餘刑期經交付保護管束，原定於94年10月15日保護管束
    期滿，然於假釋期間又再違反毒品危害防制條例案件，經本
    院撤銷假釋及保護管束，尚餘殘刑4 月8 日；又因毒品案件
    ，經本院分別以95年度訴更字第1 號、94年度易字第1583號
    判決判處有期徒刑10月、6 月確定，於95年10月12日入監執
    行上開殘刑4 月8 日及有期徒刑10月、6 月，目前仍在執行
    中；又因竊盜案件，經最高法院以95年台非字314 號判決判
    處拘役50日確定；復因竊盜及毒品案件，經本院分別以95年
    度壢簡字第2070號、95年度訴字第2840號判處有期徒刑5 月
    、1 年（均不構成累犯）。詎猶不知悔改，甲○○並未戒斷
    施用毒品惡習，復基於施用第一級毒品之犯意，於95年9 月
    7 日11時20分（起訴書誤載為12時20分）許為警採尿回溯26
    小時內某時，在其位於桃園縣桃園市○○里○ 鄰○○路○ 段
    117 號之住處，以將海洛因摻入香菸後吸食之方式，施用第
    一級毒品海洛因1 次，嗣因甲○○為列管毒品人口，經臺灣
    桃園地方法院檢察署檢察官核發強制到場（強制採驗尿液）
    許可書，經警於95年9 月7 日11時20分採集甲○○尿液檢體
    送驗後，呈現鴉片類之陽性反應，而知悉上情。
二、案經桃園縣政府警察局桃園分局報請臺灣桃園地方法院檢察
    署檢察官偵查起訴。
    理  由
一、本件被告甲○○所犯係死刑、無期徒刑、最輕本刑為3 年以
    上有期徒刑以外之罪，其於準備程序中就被訴事實為有罪之
    陳述，經法官告知簡式審判程序之旨，並聽取公訴人、被告
    之意見後，依刑事訴訟法第273 條之1 第1 項規定，經本院
    合議庭裁定，由受命法官獨任進行簡式審判程序，並為審理
    判決，合先敘明。
二、上開犯罪事實，業經被告於本院審理中坦承不諱，而被告於
    95年9 月7 日為警採集尿液送請臺灣檢驗科技股份有限公司
    以EIA 酵素免疫分析法為初步檢驗，復以GC/MS 氣相層析/
    質譜儀法為確認檢驗結果，確呈可待因、嗎啡陽性（可待因
    、嗎啡均為海洛因代謝物質）反應，此有列管毒品人口尿液
    檢體採集送驗記錄表、臺灣檢驗科技股份有限公司濫用藥物
    尿液檢驗報告各1 份附卷可稽（見偵查卷第8 、9 頁）。而
    按海洛因經注射入人體後，約80％於24小時內自尿中排出，
    一般而言，尿液中能否驗出嗎啡陽性與其投與量、投與途徑
    、採尿時間、個人體質及檢驗方法之靈敏度有關，國外曾有
    文獻報導注射6 毫克之海洛因鹽酸鹽，其代謝物嗎啡之平均
    可檢出時限約為26小時，此有行政院衛生署藥物食品檢驗局
    81 年9月8 日81藥檢壹字第8114885 號函可按，且以氣相層
    析質譜分析法作藥物及其代謝產物之定性及定量分析檢驗者
    ，幾乎不會有偽陽性反應產生，亦即如尿液中未含有煙毒之
    反應者，即不可能產生因藥物所引起之偽陽性反應，此為毒
    品檢驗學之常規，亦為本院辦理相關違反毒品危害防制條例
    案件所知悉，是以上開檢驗結果當足以認定為真實而堪予採
    信。足見上揭事實，除被告不利於己自白外，並有上述補強
    證據足佐，堪認被告自白與事實相符，應可採為論罪科刑之
    依據。又被告前因施用毒品案件，經本院以89年度毒聲字第
    2564號裁定送觀察、勒戒，於89年4 月28日入觀察勒戒處所
    施以觀察、勒戒後，認無繼續施用毒品之傾向，於89年5 月
    26日執行完畢釋放，並由臺灣桃園地方法院檢察署檢察官以
    89年度毒偵字第1591號、第2134號、第2701號為不起訴處分
    確定；又因施用毒品案件，經本院以89年度毒聲字第7152號
    裁定送觀察、勒戒，於89年11月13日入觀察勒戒處所施以觀
    察、勒戒後，認有繼續施用毒品之傾向，經本院以89年度毒
    聲字第7659號裁定令入強制戒治處所施以強制戒治1 年，於
    89年12月14日入強制戒治處所施以強制戒治，嗣經本院以90
    年度毒聲字第1873號裁定停止強制戒治並交付保護管束，於
    90年5 月17日停止強制戒治出所並交付保護管束，後經本院
    以90年度毒聲字第4145號裁定撤銷停止強制戒治，自91年3
    月4 日起繼續執行強制戒治處分，迄91年9 月23日強制戒治
    執行完畢出所，其施用毒品之犯行，業經本院於90年4 月12
    日以90年度訴字第234 號判決判處應執行有期徒刑1 年5 月
    ；另因贓物、毒品案件，分別經本院以90年度桃簡字第400
    號、90年度訴字第1626號、90年度訴字第1626號、90年度易
    字第2256號判決判處有期徒刑3 月、9 月、10月確定，上開
    4 案於91年2 月25日入監執行，於94年4 月28日假釋出監，
    所餘刑期經交付保護管束，原定於94年10月15日保護管束期
    滿，然於假釋期間又因毒品案件，經本院分別以95年度訴更
    字第1 號、94年度易字第1583號判決判處有期徒刑10月、6
    月確定，嗣經撤銷假釋及保護管束，而於95年10月12日入監
    執行上開殘刑4 月8 日及有期徒刑10月、6 月，目前仍在執
    行中；又因竊盜案件，經最高法院以95年台非字314 號判決
    判處拘役50日確定；復因竊盜及毒品案件，經本院分別以95
    年度壢簡字第2070號、95年度訴字第2840號判處有期徒刑5
    月、1 年等情，有臺灣桃園地方法院檢察署刑案資料查註紀
    錄表、全國施用毒品案件紀錄表、受觀察勒戒人毒品及前科
    紀錄簡列表、臺灣高等法院被告前案紀錄表各1 份在卷為憑
    ，其5 年內再犯本件施用第一級毒品之罪，事實已臻明確。
    綜上所述，足徵被告係於5 年內再犯毒品危害防制條例第10
    條第1 項之罪，應予依法論科。
三、核被告所為，係犯毒品危害防制條例第10條第1 項之施用第
    一級毒品罪。其非法持有海洛因之低度行為，為其非法施用
    海洛因之高度行為所吸收，不另論罪。爰審酌被告屢犯不改
    ，顯見其意志不堅，缺乏勒戒動機，其施用毒品足以導致精
    神障礙、性格異常，甚至造成生命危險，戕害一己之身體健
    康，惟其犯後尚能坦承犯行、態度尚稱良好等一切情狀，量
    處如主文所示之刑，以示懲戒。
四、至被告固於本院審理時供稱：伊於95年9 月11日尚有因施用
    第一級毒品海洛因犯行為警查獲，2 次被查獲之時間接近，
    等語，惟按連續犯之所以廢除，係因實務界對於「同一罪名
    」認定過寬，所謂「概括犯意」，經常可連綿數年之久，且
    在採證上多趨於寬鬆，致過度擴張連續犯概念，造成刑罰不
    公之現象，在連續犯廢除後，基於連續犯原為數罪之本質及
    刑罰公平原則之考量，過去視為連續犯之犯罪，原則上應回
    歸數罪併罰處罰，藉此維護刑罰之公正性，是連續犯之規定
    廢除後之數行為，尚難以過去認為之連續犯，即變成接續犯
    等之集合犯，按學理上所稱之集合犯係指犯罪行為態樣，本
    質上具有反覆、延時性實行之特徵者，例如經營、從事業務
    營業之行為，如未依規定領有廢棄物清除、處理許可文件，
    從事廢棄物貯存、清除、處理罪，本質上具有反覆性與延時
    性，其複次為（從事）廢棄物清除、處理，乃其業務本質所
    當然，為包括的一罪，無連續犯可言。又過去刑事法將若干
    犯罪行為態樣，立法時既予特別歸類，定為犯罪構成要件之
    行為要素，性質上屬多數行為之集合犯，法律上擬制為一罪
    ，學理上可稱之為實質上一罪，其反覆從事之多數行為相互
    間，並不發生連續犯或想像競合犯之問題，如常業犯罪（如
    刑法修正前之刑法第322 條之常業竊盜罪，係指以觸犯竊盜
    罪為其日常生活之職業者而言。故該罪性質上屬多數行為之
    集合犯，法律上擬制為一罪，即學理上所稱之實質上一罪）
    ，惟此為法律上擬制為一罪，現就常業犯罪亦已廢除，是現
    亦無常業犯法律上擬制為一罪之集合犯可言，又有犯罪習慣
    並不當然為集合犯，亦與連續犯不同，前者係指對於犯罪已
    為日常之惰性行為，而所犯之罪名為何，則非所問。後者，
    則以基於一個概括之犯意，連續犯同一之罪名為必要。且前
    者係一種犯罪之習性，後者係一種犯罪之態樣，故有犯罪習
    慣並非當然為連續犯，而連續犯亦不能當然認為有犯罪習慣
    ，是有犯罪習慣者，並不當然為集合犯，再毒品危害防制條
    例所稱之毒品，指具有成癮性、濫用性及對社會危害性之麻
    醉藥品與其製品及影響精神物質與其製品，並非施用多次毒
    品者，即為集合犯，亦難以連續犯廢除前之數行為，基於概
    括之犯意為之者，為連續犯，非基於概括之犯意為之者，為
    數罪併罰，而於連續犯廢除後之數行為（連續犯廢除前之連
    續犯或數罪）即變成集合犯或接續犯之實質上或包括的一罪
    ，亦難以有癮者，為集合犯，為實質上一罪，無癮者，為數
    罪併罰，不能以連續犯廢除前之數行為之連續犯或數罪，為
    非集合犯之實質上一罪，於連續犯廢除後之相同數行為，即
    變成實質上一罪之集合犯，此自相矛盾不一，又所謂接續犯
    係由行為人以單一行為接續進行，縱令在犯罪完畢以前，其
    各個舉動已與該罪之構成要件相符，但在行為人主觀上，各
    個舉動不過為其犯罪行為之一部分，在刑法評價上，亦以視
    為數個舉動之接續施行，合為包括之一行為予以評價，較為
    合理，則屬接續犯，為包括的一罪，而非連續犯，如採礦行
    為所接續施行之採取土石作業，在行為人主觀上，無非是開
    發或經營採礦行為之一部分，在刑法評價上，亦以合為包括
    之一採礦行為予以評價，較為合理，應屬接續犯，而非連續
    犯，是接續犯要符合上開之要件，始為接續犯。查被告於刑
    法連續犯之規定廢除後之95年9 月7 日（本案起訴之部分）
    及95年9 月11日（經本院以95年度訴字第2840號判決確定部
    分）分別施用第一級毒品海洛因而遭員警查獲2 次，如依刑
    法連續犯規定廢除前之規定，被告如有基於概括犯意為之，
    始為連續犯，為裁判上之一罪，並得依法加重其刑至二分之
    一，如非基於概括犯意為之，則為數罪併罰，而被告前揭之
    2 次行為係在刑法連續犯規定廢除後之行為，自為數罪併罰
    ，尚難以相同之2 次行為，於連續犯廢除前之認定為連續犯
    或數罪，而於連續犯廢除後即變成實質上一罪，參以被告於
    本院審理時供述：於95年9 月7 日被查獲時係因為腳受傷，
    從醫院返家後因為腳痛，朋友說施用海洛因可以減輕痛苦，
    朋友拿一點點海洛因給伊，伊才施用，在95年9 月11日又被
    查獲施用毒品，也是因為朋友拿毒品給伊，伊才施用，所以
    這2 次在伊家中警察都沒有搜到毒品等語（見本院卷第91頁
    至第92頁），參以被告係因腳痛，友人始建議施用毒品可減
    輕痛苦，友人所給予之第一級毒品海洛因數量微小，被告1
    次即施用完畢，而卷內亦無其他證據證明被告之友人有長期
    持續提供第一級毒品海洛因於被告，被告於本件及95年9 月
    11日所查獲之施用第一級毒品海洛因犯行顯非基於概括犯意
    下所為，後因友人再給予毒品下，被告始於95年9 月11日再
    施用毒品，是被告於95年9 月11日被查獲施用毒品之犯行，
    係另行起意；且觀諸被告於95年9 月11日之施用毒品犯行，
    係將第一級毒品海洛因及第二級毒品甲基安非他命混合同時
    施用，此亦有本院95年度訴字第2840號卷筆錄附卷可稽（見
    本院卷第79頁），而被告於本次被查獲時僅施用第一級毒品
    海洛因，顯見被告前後施用毒品之方式並不相同，被告並非
    對於第一級毒品海洛因已具成癮性；又心理的渴藥性是長期
    施用海洛因者最難克服的問題，是施用海洛因者多係僅因心
    理上之依賴性而再度使用，是施用毒品罪之構成要件並無預
    定行為人須反覆實施數個同種類行為始能成立該罪，被告雖
    於4 日內被查獲有2 次施用第一級毒品海洛因之犯行，然參
    酌被告於本院審理時供稱：伊因為腳痛，朋友拿毒品給伊，
    伊才施用等語，揆諸前揭之規定，被告縱有短期內密集施用
    第一級毒品海洛因，僅表示其常常犯罪，惡性比較重，不當
    然屬集合犯之行為，又有犯罪習慣係一種犯罪之習性，而所
    犯之罪名為何，則非所問，是有犯罪習慣並不當然為集合犯
    ，基於習慣成癮之概括性犯意，密接反覆實行，屬習慣犯，
    為包括一罪之裁判上一罪關係，已屬無據，且有犯罪習慣並
    不當然為集合犯，是本件起訴之部分並非為本院95年度訴字
    第2840號判決效力所及，附此敘明。
據上論斷，應依刑事訴訟法第273 條之1 第1 項、第299 條第1
項前段，毒品危害防制條例第10條第1 項，判決如主文。
本案經檢察官蔡正雄到庭執行職務。
中　　華　　民　　國　　96　　年　　5 　　月　　31　　日
                  刑事第四庭  法　官　張淑華
以上正本證明與原本無異。
如不服本判決，應於送達後10日內，向本院提出上訴狀。
                              書記官　郭中明
中　　華　　民　　國　　96　　年　　6 　　月　　04　　日
附錄本案論罪科刑法條
毒品危害防制條例第10條
施用第一級毒品者，處6 月以上5 年以下有期徒刑。
施用第二級毒品者，處 3 年以下有期徒刑。
